【裁判字號】    96,易緝,177
【裁判日期】    970711
【裁判案由】    詐欺
【裁判全文】
臺灣板橋地方法院刑事判決             96年度易緝字第177號
公  訴  人  臺灣板橋地方法院檢察署檢察官
被      告  甲○○
上列被告因詐欺案件，經檢察官提起公訴（95年度偵緝字第665
號、第695 號），本院判決如下：
    主  文
甲○○共同連續意圖為自己不法之所有，以詐術使人將本人之物
交付，處有期徒刑捌月。
    事  實
一、甲○○明知其無支付票款之意願，竟與明知自身無支付票款
    能力之王森茂（業經本院另行審結）共同基於意圖為自己不
    法所有之概括犯意聯絡，先後於附表所示之時地，推由王森
    茂先佯以電話向設在臺北市○○路三二九巷二十三號一樓「
    宏佳藥品有限公司」（下稱宏佳公司）之負責人乙○○訂購
    如附表所示之貨物及約定取貨時間，甲○○再與王森茂一同
    或推由甲○○自行前往宏佳公司取貨，並交付如附表一所示
    無法兌現之支票供作清償貨款之用，致乙○○陷於錯誤，而
    交付如附表一所示之貨物，貨款合計新臺幣（下同）六十一
    萬二千五百元，再由甲○○將詐得之貨物兜售變現，得款除
    不定時交付五百元至一千元不等之報酬予王森茂外，餘均供
    己花用。嗣屆期上開支票均未兌現，甲○○、王森茂亦避不
    見面，乙○○始知受騙。
二、案經宏佳藥品有限公司訴由臺灣板橋地方法院檢察署檢察官
    偵查起訴。
    理  由
壹、有關證據能力部分：
  (一)按被告以外之人於審判外之言詞或書面陳述，除法律有規定
    者外，不得作為證據，刑事訴訟法第一百五十九條第一項定
    有明文，此乃傳聞證據之排除法則。又傳聞法則之重要理論
    依據，在於傳聞證據未經當事人之反對詰問予以核實，乃予
    排斥，惟若當事人已放棄對原供述人之反對詰問權，於法院
    審判時表明同意該等傳聞證據可作為證據，基於證據資料愈
    豐富，愈有助於真實發現之理念，並貫徹刑事訴訟法修法加
    重當事人進行主義之精神，確認當事人對於證據能力有處分
    權之制度，傳聞證據經當事人同意作為證據，法院認為適當
    者，亦得為證據。另當事人於調查證據時，對於傳聞證據表
    示「沒有意見」、「對於證據調查無意見」，而未於言詞辯
    論終結前聲明異議，應視為已有將該等傳聞證據採為證據之
    同意，此刑事訴訟法第一百五十九條之五定有明文。查被告
    甲○○對於卷附如附表一所示之支票，均未否認其證據能力
    ，亦未於本案言詞辯論終結前聲明異議，本院審酌該等支票
    並無違法取證或證明力顯然過低之情事，均得採為證據。
  (二)次按，除顯有不可信之情況外，公務員職務上製作之紀錄文
    書、證明文書，得為證據，刑事訴訟法第一百五十九條之四
    第一款規定甚明。本院審酌卷附如附表一所示之支票退票理
    由單影本各一紙、第二類票據信用查覆單五份及臺灣票據交
    換所九十五年十月二十四日台票總字第○九五○○○九二○
    一號函暨另案被告王森茂之退票紀錄一份，均屬公務員職務
    上所製作之文書，且無不可信之情形，依刑事訴訟法第一百
    五十九條之四第一款規定，得為本案證據。
貳、實體部分：
一、犯罪事實之認定：
  (一)訊據被告甲○○於本院審理時固坦承於上揭時地與同案被告
    王森茂向告訴人宏佳公司之負責人乙○○購得如附表一所示
    之貨物，且交付如附表一所示之支票供作清償貨款之用，嗣
    支票均退票之事實，惟矢口否認有何詐欺犯行，辯稱：伊與
    王森茂因資金周轉不靈才跳票，在跳票之前有支付一些貨款
    ，沒有詐欺之故意云云。
  (二)經查：
  1.上揭事實，業據證人即同案被告王森茂於本院九十五年度易
    字第一二五五號案件（下稱本院前案）審理時具結證稱：甲
    ○○找伊向乙○○訂貨，由甲○○負責去載貨，再把貨賣掉
    ，甲○○都是拿支票給乙○○還貨款，支票都是甲○○開的
    ，伊當時沒有工作，甲○○叫伊看倉庫，每次貨運出倉庫，
    伊在場就有看到，甲○○有時會拿五百元、一千元給伊等語
    甚詳（見本院前案卷第七十五頁以下）；復經證人即宏佳公
    司負責人乙○○於本院前案審理時結證：王森茂是伊先生以
    前的同事，九十三年間王森茂打電話來訂貨，帶著甲○○一
    起來找伊，王森茂說甲○○是他的姪子，是結拜兄弟的小孩
    ，每次交易時，王森茂都會先打電話確定有沒有貨，再約時
    間來載貨，王森茂與甲○○一起來三次，支票是王森茂拿出
    來的，有時候是甲○○自己來，他們是在第一張跳票之前密
    集訂貨，全部的貨載完之後，第一張票才跳票，跳票之後，
    就沒有再讓他載貨。跳票之後有找王森茂，他說要約甲○○
    ，但甲○○都沒有出面，後來也找不到王森茂，到現在錢都
    沒有還。王森茂訂貨之數量、金額、時間及跳票過程都如同
    伊於九十四年七月十三日所提刑事告訴狀所載等語詳確（見
    本院前案卷第七十頁以下），並有如附表一所示之支票及退
    票理由單影本各一紙、第二類票據信用查覆單五份及臺灣票
    據交換所九十五年十月二十四日台票總字第○九五○○○九
    二○一號函暨同案被告王森茂之退票紀錄一份附卷可稽（見
    九十四年度交查字第八五○號偵查卷第二十三頁以下，本院
    前案卷第三十四頁以下）存卷可憑。參以上開第二類票據信
    用查覆單及退票紀錄之記載，同案被告王森茂及如附表所示
    支票之發票人陳治銘、吳昌興、國揚事業有限公司、世徉企
    業有限公司、屴盟實業有限公司，於九十三年五月至八月間
    均有多次且金額高達數十萬元至數百萬元不等之退票紀錄，
    發票人除吳昌興外，餘均列為拒絕往來戶，同案被告王森茂
    亦自承當時無工作，且無支付票款之能力；又被告甲○○及
    同案被告王森茂係於貨款支票跳票之前即密集訂貨及取貨，
    於支票跳票之後，其二人復避不見面，亦未給付分文貨款，
    俱如前述，足見被告甲○○及同案被告王森茂向告訴人訂貨
    並以如附表一所示之支票支付貨款，自始即無支付票款之意
    ，至為顯然。從而，被告甲○○以上開情詞置辯，顯係卸責
    之詞，不足採信。
  2.又由上揭證人王森茂、乙○○之證詞可知，被告甲○○向告
    訴人訂貨之前，每次均推由同案被告王森茂親自以電話向證
    人乙○○訂貨及約定取貨時間，同案被告王森茂且授權被告
    甲○○使用其支票帳戶，簽發支票交予告訴人給付貨款，被
    告甲○○並指示同案被告王森茂負責看管存貨之倉庫，再由
    被告甲○○負責將詐得之貨物出售變現，足見被告甲○○與
    同案被告王森茂就上開犯行確有犯意聯絡與行為分擔甚明。
  3.綜上所述，本案事證明確，被告甲○○之犯行堪以認定，應
    依法論科。
二、論罪科刑之法律適用：
  (一)查被告行為後，刑法業於九十四年二月二日經總統以華總一
    義字第０九四０００一四九０一號令修正公布，並於九十五
    年七月一日施行（下稱新刑法，修正前刑法下稱舊刑法），
    刑法施行法第一條之一亦於九十五年六月十四日經總統以華
    總一義字第０九五０００八五一八一號令公布施行。參酌最
    高法院九十五年五月二十三日刑事庭第八次會議決議，新刑
    法第二條第一項之規定，係規範行為後法律變更所生新舊法
    律比較適用之準據法，於新刑法施行後，應適用新刑法第二
    條第一項之規定，為「從舊從輕」之比較。另於比較時應就
    罪刑有關之共犯、未遂犯、想像競合犯、牽連犯、連續犯、
    結合犯，以及累犯加重、自首減輕暨其他法定加減原因（如
    身分加減）與加減比例等一切情形，本於統一性及整體性原
    則，綜其全部罪刑之結果而為比較。而被告行為後：
  1.新刑法第三十三條第五款規定「罰金：新臺幣一千元以上，
    以百元計算之。」，與舊刑法第三十三條第五款規定「罰金
    ：一元以上。」不同，經比較新舊法結果，以被告行為時之
    舊刑法第三十三條第五款規定較為有利於被告。
  2.關於共同正犯，舊刑法第二十八條規定「二人以上共同實施
    犯罪之行為者，皆為正犯」，新刑法第二十八條則規定「二
    人以上共同實行犯罪之行為者，皆為正犯」，揆諸本條之修
    正理由係為釐清陰謀共同正犯、預備共同正犯是否合乎正犯
    之要件，而本案被告甲○○與同案被告王森茂就上開犯行既
    有犯意之聯絡與行為分擔，則適用修正前後刑法第二十八條
    規定論擬，並無何有利或不利之情形。
  3.舊刑法第五十六條連續犯之規定，業於九十四年二月二日修
    正廢除，並於九十五年七月一日施行，此條文廢除雖非犯罪
    構成要件之變更，但顯已影響行為人刑罰之法律效果，自屬
    法律有變更。查被告甲○○上開詐欺取財之犯行各有二次以
    上，依舊刑法連續犯之規定應以一罪論，而依新刑法規定則
    應將二次以上犯行分論併罰，比較新舊法結果，以舊刑法較
    有利於被告，自以適用修正前刑法第五十六條之規定，對被
    告為有利。
  4.綜合上開比較新舊法之結果、最高法院刑事庭會議決議及依
    修正後刑法第二條第一項前段之規定，本件應一體適用修正
    前刑法第二十八條、第五十六條、第三十三條第五款之規定
    論處，對被告為有利。
  (二)核被告甲○○所為，係犯刑法第三百三十九條第一項詐欺取
    財罪。被告甲○○與同案被告王森茂有犯意聯絡與行為分擔
    ，為共同正犯。被告先後多次詐欺取財犯行，時間緊接，觸
    犯構成要件相同之罪名，顯係基於概括犯意而為之，為連續
    犯，應依修正前刑法第五十六條規定論以一連續詐欺取財罪
    ，並加重其刑。爰審酌被告甲○○犯罪之動機、目的、手段
    ，與同案被告王森茂共同向告訴人詐得之貨物價值高達六十
    一萬二千五百元，被告甲○○變賣貨物所得款項，除不定時
    交付五百元至一千元不等之報酬予同案被告王森茂外，餘均
    供己花用，獲利甚多，造成告訴人損害非輕，且始終未與告
    訴人達成和解，及其犯罪後仍以虛詞掩飾犯行之態度等一切
    情狀，量處如主文所示之刑，以資懲儆。末查，被告於本院
    審理時經合法傳喚無正當理由不到庭，復經拘提無著，本院
    乃於九十六年五月三十日以九十六年板院輔刑錦科緝字第○
    四三七號通緝書發布通緝，迄九十六年十一月二十八日上午
    十時三十分許，在臺北市○○區○○路一八五號前，始為警
    緝獲歸案，依中華民國九十六年罪犯減刑條例第五條規定，
    被告於同條例施行前即九十六年七月十六日前經通緝，而未
    於同年十二月三十一日以前自動歸案接受審判，不得依同條
    例第二條第一項規定予以減刑，附此敘明。
三、退併辦部份：
  (一)移送併案意旨略以：
  1.臺灣桃園地方法院檢察署九十六年度偵緝字第一五七二號併
    案意旨略以：被告甲○○係設於桃園縣桃園市○○○路三十
    二號之聯盛輪胎有限公司（下稱聯盛公司）之業務員，於九
    十四年三月間介紹吳鏡成任職於聯盛公司擔任司機，竟與吳
    鏡成及真實姓名年籍不詳自稱「張永清」之成年男子，共同
    基於為自己不法所有之概括犯意聯絡，自九十四年三月間起
    至同年六月間止，共同連續假借如附表二所示之汽車材料行
    之名義向聯盛公司購買輪胎之詐術，使聯盛公司負責人黃金
    益陷於錯誤，陸續交付三百八十五條輪胎（價值共九十六萬
    三千六百七十九元）予吳鏡成送貨，待吳鏡成領出輪胎後，
    隨即交給被告及張永清轉售牟利。因認被告涉有詐欺取財等
    罪嫌，且與本案有連續犯之裁判上一罪關係而移送併案審理
    等語。
  2.臺灣板橋地方法院檢察署九十五年度偵字第一九三六六號併
    案意旨略以：被告甲○○與真實姓名年籍不詳之成年男子明
    知渠等為無資力之人，於九十五年一月十一日下午六時許，
    至位於臺北市○○○路○段一一三之二號「浤洋企業有限公
    司」（下稱浤洋公司），佯稱欲購買平衡機、拆胎機、扁平
    胎輔助器、氮氣機等物，致浤洋公司陷於錯誤，於同年月十
    六日將上開機器送往臺北縣三重市○○街二一三號交付，被
    告則持發票人為名邦傢俱有限公司、票面金額為三十九萬七
    千元、發票日為九十五年一月十七日之支票一紙供作貨款之
    給付，詎屆期支票未獲兌現，復經浤洋公司前往上開地點查
    看，發現係虛設行號，始知悉受騙，嗣經告訴人提出告訴，
    並提出浤洋公司出貨單、系爭支票影本等資料，因認被告涉
    犯刑法第三百三十九條第一項詐欺取財罪嫌等語。
  (二)惟查：臺灣桃園地方法院檢察署移送併辦部分，被告犯罪行
    為時間係於九十四年三月至六月間，與本案犯行於九十三年
    五月至六月間，已相隔八個月以上；又臺灣板橋地方法院檢
    察署移送併辦部分，被告犯罪行為時間係於九十五年一月間
    ，與本案犯行亦已間隔一年七個月以上；且參以被告於本院
    準備程序及審理時均供稱：聯盛公司及浤洋公司受騙部分，
    與宏佳公司受騙之間均無關聯性，其等訂貨之成員亦不同，
    伊於九十三年五、六月間向宏佳公司訂購維士比時，尚無計
    畫以類似方法向聯盛公司、浤洋公司詐欺取財等語明確（見
    本院準備程序筆錄第三頁以下、審判筆錄第五頁以下），自
    難認移送併案部份與本案有何概括犯意之連續犯裁判上一罪
    關係，本院即無從加以審究，均應退由檢察官另為適法之處
    理。
據上論斷，應依刑事訴訟法第二百九十九條第一項前段，刑法第
二條第一項前段、修正前第二十八條、修正前第五十六條、第三
百三十九條第一項，刑法施刑法第一條之一第一項，判決如主文
。
本案經檢察官林珮菁到庭執行職務。
中    華    民    國    97    年    7     月    11    日
                  刑事第九庭  審判長法  官   樊季康
                                    法  官   劉元斐
                                    法  官   張筱琪
上列正本證明與原本無異。
如不服本判決，應於送達後十日內敘明上訴理由，向本院提出上
訴狀
                                    書記官   林怡君
中    華    民    國    97    年    7     月    11    日
附錄本案論罪科刑法條全文：
中華民國刑法第三百三十九條
(普通詐欺罪)
意圖為自己或第三人不法之所有，以詐術使人將本人或第三人之
物交付，處五年以下有期徒刑、拘役或科或併科一千元以下罰金
。
以前項方法得財產上不法之利益或使第三人得之者，亦同。
前二項之未遂犯罰之。
附表一：
┌──┬─────────┬───────────┬─────────┬───────┐
│編號│    時  間        │        地  點        │    詐得財物      │交付之支票[付 │
│    │                  │                      │                  │款人、票號、  │
│    │                  │                      │                  │發票人、發票日│
│    │                  │                      │                  │期、面額（新臺│
│    │                  │                      │                  │幣）]         │
├──┼─────────┼───────────┼─────────┼───────┤
│1   │93年5 月4 日      │臺北市○○區○○路329 │三洋維士比150 箱（│陽信商業銀行信│
│    │                  │巷23號1 樓宏佳藥品有限│每箱650 元）、活力│義分行、AB3409│
│    │                  │公司                  │旺十箱（每箱250 元│041 、世徉企業│
│    │                  │                      │），合計共價值10萬│有限公司、93年│
│    │                  │                      │元。              │7 月10日、10萬│
│    │                  │                      │                  │元。          │
├──┼─────────┼───────────┼─────────┼───────┤
│2   │93年5 月11日      │同上                  │三洋維士比180 箱（│第一商業銀行│
│    │                  │                      │每箱650 元）、活力│頭前分行、RA27│
│    │                  │                      │旺19箱（每箱250 元│77367 、王森茂│
│    │                  │                      │），合計共價值12萬│、93年7 月12日│
│    │                  │                      │1750元。          │、9 萬6750元。│        │
│    │                  │                      │                  │第一商業銀行│
│    │                  │                      │                  │頭前分行、RA27│
│    │                  │                      │                  │77357 、王森茂│
│    │                  │                      │                  │、93年7 月13日│
│    │                  │                      │                  │、2 萬5000元  │
│    │                  │                      │                  │。            │
│    │                  │                      │                  │              │
│    │                  │                      │                  │              │
├──┼─────────┼───────────┼─────────┼───────┤
│3   │93年5 月18日      │同上                  │三洋維士比200 箱（│彰化商業銀行│
│    │                  │                      │每箱6 百50元）、活│北中壢分行、CK│
│    │                  │                      │力旺80箱（每箱2 百│0000000 、國揚│
│    │                  │                      │50元），合計共價值│事業有限公司、│
│    │                  │                      │15萬元。          │93年7 月20日、│
│    │                  │                      │                  │8 萬元。      │
│    │                  │                      │                  │彰化商業銀行│
│    │                  │                      │                  │北桃園分行、CG│
│    │                  │                      │                  │0000000 、陳治│
│    │                  │                      │                  │銘、93年7 月24│
│    │                  │                      │                  │日、7 萬元。  │
│    │                  │                      │                  │              │
├──┼─────────┼───────────┼─────────┼───────┤
│4   │93年5 月25日      │同上                  │三洋維士比200 箱（│彰化商業銀行│
│    │                  │                      │每箱650 元）、活力│北桃園分行、CG│
│    │                  │                      │旺23箱（每箱250 元│0000000 、陳治│
│    │                  │                      │），合計共價值13萬│銘、93年7 月28│
│    │                  │                      │5750元。          │日、6 萬4000元│
│    │                  │                      │                  │。            │
│    │                  │                      │                  │第一商業銀行│
│    │                  │                      │                  │大湳分行、TB59│
│    │                  │                      │                  │94472 、陳治銘│
│    │                  │                      │                  │、93年7 月30日│
│    │                  │                      │                  │、7 萬1750元。│
│    │                  │                      │                  │              │
├──┼─────────┼───────────┼─────────┼───────┤
│5   │93年6 月15日      │同上                  │三洋維士比150 箱（│安泰商業銀行│
│    │                  │                      │每箱650 元）、活力│和平分行、BA02│
│    │                  │                      │旺30箱（每箱250 元│30350 、屴盟實│
│    │                  │                      │），合計共價值10萬│業有限公司、93│
│    │                  │                      │5000元。          │年8 月5 日、7 │
│    │                  │                      │                  │萬5000元。    │
│    │                  │                      │                  │苗栗縣大湖地│
│    │                  │                      │                  │區農會信用部、│
│    │                  │                      │                  │FA0000000 、吳│
│    │                  │                      │                  │昌興、93年8 月│
│    │                  │                      │                  │21日、3 萬元。│
│    │                  │                      │                  │              │
├──┴─────────┴───────────┴─────────┴───────┤
│                                                                                    │
│合計詐得貨物價值共61萬2500 元。                                                     │
│                                                                                    │
└──────────────────────────────────────────┘
 附表二：
 ┌───┬────┬─────────┬───────┬───┬────┐
 │編號  │客戶名稱│地              址│出貨期間      │數量  │金額    │
 ├───┼────┼─────────┼───────┼───┼────┤
 │ 1    │正群汽車│臺北市○○○路○段 │94年3月26日至4│鋁圈4 │6萬2220 │
 │      │維修廠  │217號             │月30日        │個、輪│元      │
 │      │        │                  │              │胎12條│        │
 ├───┼────┼─────────┼───────┼───┼────┤
 │ 2    │嘉益輪胎│臺北縣新店市○○路│94年4月26日至5│鋁圈8 │36萬7160│
 │      │行      │1 段105 號        │月25日        │個、輪│元      │
 │      │        │                  │              │胎142 │        │
 │      │        │                  │              │條    │        │
 ├───┼────┼─────────┼───────┼───┼────┤
 │ 3    │國揚輪業│臺北市士林區天母北│94年4月26日至5│ 22個 │3萬5600 │
 │      │天母店  │路50號1 樓        │月25日        │      │元      │
 │      │        │                  │              │      │        │
 ├───┼────┼─────────┼───────┼───┼────┤
 │ 4    │永盛實業│臺北縣蘆洲市○○街│94年4月26日至5│ 67個 │16萬7912│
 │      │有限公司│108 巷5 弄14號    │月25日        │      │元      │
 │      │        │                  ├───────┼───┼────┤
 │      │        │                  │94年5月26日至6│ 18個 │4萬2500 │
 │      │        │                  │月25日        │      │元      │
 ├───┼────┼─────────┼───────┼───┼────┤
 │ 5    │金城輪胎│臺北市士林區重慶北│94年4月26日至5│鋁圈12│17萬4140│
 │      │有限公司│路4 段145 號      │月25日        │個、輪│元      │
 │      │        │                  │              │胎43條│        │
 ├───┼────┼─────────┼───────┼───┼────┤
 │ 6    │開揚輪胎│臺北市北投區中央北│94年4月26日至5│57個  │11萬4147│
 │      │定位    │路4 段546 號      │月25日        │      │元      │
 ├───┼────┴─────────┴───────┼───┼────┤
 │共計  │                                            │ 385個│96萬3679│
 │      │                                            │      │元      │
 └───┴──────────────────────┴───┴────┘


司法院資訊處製作；財團法人民間司法改革基金會備份。
